【裁判字號】    89,竹簡,504
【裁判日期】    891130
【裁判案由】    請求給付損害賠償金
【裁判全文】
臺灣新竹地方法院民事判決  八十九年度竹簡字第五○四號
    原      告  吉石通有限公司
    法定代理人  乙○
    訴訟代理人  甲○
    被      告  新慰營造有限公司
    法定代理人  丙○○
    訴訟代理人  魏早炳律師
                陳恩民律師
                魏翠亭律師
右當事人間請求給付損害賠償金事件，本院判決如左：
    主      文
原告之訴駁回。
訴訟費用由原告負擔。
    事實及理由
一、原告之聲明：
  （一）被告應給付原告新台幣（下同）四十八萬零一百一十二元，及自起訴狀繕本
        送達被告翌日起至清償日止，按年息百分之五計算之利息。
  （二）願供擔保請准宣告假執行。
二、事實摘要：
  （一）本件原告主張：被告於民國八十七年七月十九日發包原告施作「頭前溪流域
        縱貫公路橋至高速公路橋段綠化美化規劃工程之連鎖地磚舖設工程」，在八
        十七年十月十六日工程期間，因遭瑞伯颱風侵襲，致原告為施作工程而放置
        於工地之高壓連鎖地磚慘遭流失，被告同意彌補原告之損失，要求原告清點
        遭颱風流失之數量，並以此向被告為該工地投保之富邦產物保險股份有限公
        司（下稱富邦保險公司）申報以請領損害賠償金，原告遂將所流失一九四０
        平方公尺之高壓連鎖地磚以三百四十五萬一千四百八十七元之損失金額向被
        告申報，占被告請領理賠金額之百分之六十，詎被告於經富邦保險公司理賠
        八十萬零一百八十六元後，卻未將原告所占百分之六十即四十八萬零一百一
        十二元之賠償金悉數給付，迭經原告催討亦置之不理，因前開流失地磚為原
        告所有，被告為不當得利，依照保險契約應由原告取得保險金，爰依兩造約
        定及不當得利之法律關係訴請被告應給付原告四十八萬零一百一十二元，及
        自起訴狀繕本送達被告翌日起至清償日止，按年息百分之五計算之利息等情
        。
  （二）被告則以：被告從未同意彌補原告因遭瑞伯颱風而受高壓連鎖地磚之損失，
        且被告自富邦保險公司領取保險金係依據被告與該公司間所訂之保險契約，
        與原告並無任何關係，且地磚流失係因天災所造成，不可歸責於被告，從而
        原告之訴應予駁回等語，資為抗辯。
三、法院之判斷：
  （一）原告主張其向被告承包施作「頭前溪流域縱貫公路橋至高速公路橋段綠化美
        化規劃工程之連鎖地磚舖設工程」，在八十七年十月十六日工程期間，因遭
        瑞伯颱風侵襲，致原告為施作工程而放置於工地之高壓連鎖地磚慘流失，又
        被告為系爭工程向富邦保險公司投保，因瑞伯颱風受損經該保險公司理賠等
        情，為兩造所不爭，復據原告提出合約書、保險賠償請求書影本為證，堪信
        原告此部分主張為真實。
  （二）原告復主張被告曾同意彌補原告之前開損失等情，然為被告所否認，經查，
        原告雖提出保險賠償請求書以玆證明，惟該請求書僅得證明被告確曾以高壓
        連鎖地磚之損失向富邦保險公司申請理賠，仍不足以證明被告曾經同意彌補
        原告之損失，此外，原告並未能提出其他有利之證據以實其說，是原告前開
        主張即無足採。
  （三）按本法所稱保險人，指經營保險事業之各種組織，在保險契約成立時，有保
        險費之請求權；在承保危險事故發生時，依其承保之責任，負擔賠償之義務
        。又本法所稱被保險人，指於保險事故發生時，遭受損害，享有賠償請求權
        之人；要保人亦得為被保險人。保險法第二條、第四條分別定有明文。經查
        ，依原告所提營造綜合保險單之記載，係以被告為被保險人，則基於保險契
        約，被保險人即本件被告對於保險人自享有賠償請求權，換言之，被告係依
        據保險契約向富邦保險公司申請理賠並受領保險金，當有法律上之原因，自
        不該當於民法不當得利規定中「無法律上之原因而受利益」之要件，至於已
        流失之高壓連鎖地磚是否屬原告所有，富邦保險公司就此部分損失是否須向
        被告理賠，亦僅涉及被告與富邦保險公司間保險契約之內容，而與原告無涉
        。從而，原告主張被告受領此部分之保險金係屬不當得利等情，亦非可採。
  （四）綜上所述，因原告未能證明被告曾同意彌補其所受損害，且被告受領保險金
        係依據保險契約而非屬不當得利，從而，原告基於兩造間約定及不當得利之
        法律關係訴請被告應給付原告四十八萬零一百一十二元，及自起訴狀繕本送
        達被告翌日起至清償日止，按年息百分之五計算之利息，即無理由，應予駁
        回。又原告受敗訴判決，其假執行之聲請即失所依據，亦應併予駁回，附此
        敘明。
據上論結，原告之訴為無理由，依民事訴訟法第七十八條，判決如主文。
中      華      民      國    八十九    年     十一     月      三十    日
                                  臺灣新竹地方法院新竹簡易庭
~B法      官  雷雅雯
右為正本係照原本作成。
如對本判決上訴，須於判決送達後廿日內向本院提出上訴狀。
~B法院書記官  洪儷容
中      華      民      國    八十九    年     十一     月       三十   日


司法院資訊處製作；財團法人民間司法改革基金會備份。
